【裁判字號】    98,交聲,3809
【裁判日期】    981030
【裁判案由】    違反道路交通管理處罰條例聲明異議
【裁判全文】
臺灣臺北地方法院交通事件裁定        98年度交聲字第3809號
原處分機關  交通部公路總局臺北區監理所板橋監理站
異  議  人
即受處分人  甲○○
上列異議人即受處分人因違反道路交通管理處罰條例案件，對於
交通部公路總局臺北區監理所板橋監理站於中華民國九十八年九
月八日所為之處分（板監裁字第裁四一—ＡＥＸ六八二九八二號
），聲明異議，本院裁定如下：
    主      文
異議駁回。
    理      由
一、按道路交通管理處罰條例所規範之車輛，係指在道路上以原
    動機行駛之汽車（包括機器腳踏車）或以人力、獸力行駛之
    車輛，而道路交通安全規則所規範之「汽車」，係指在道路
    上不依軌道或電力架線而以原動機行駛之車輛（包含機器腳
    踏車），道路交通管理處罰條例第三條第八款、道路交通安
    全規則第二條第一項第一款分別定有明文。次按汽車駕駛人
    ，行經有燈光號誌管制之交岔路口闖紅燈者，處新臺幣（下
    同）一千八百元以上五千四百元以下罰鍰；汽車駕駛人有道
    路交通管理處罰條例第五十三條情形者，除依原條款處罰鍰
    外，並予記點三點，道路交通管理處罰條例第五十三條第一
    項、第六十三條第一項第三款亦分別定有明文。而汽車駕駛
    人，行經有燈光號誌管制之交岔路口闖紅燈者，依違反道路
    交通管理事件統一裁罰基準及處理細則第四十四條第一項及
    違反道路交通管理事件統一裁罰基準表（下稱基準表）之規
    定，尚須依行為人所駕駛車輛之種類及有無在應到案日期前
    到案等二項因素決定應對行為人所處罰鍰之數額。是行為人
    如係騎乘機器腳踏車即機車，行經有燈光號誌管制之交岔路
    口闖紅燈而為警舉發，於舉發通知單上所載之應到案日期前
    到案聽候裁決，經處罰機關調查後仍認定其有上開違規行為
    者，依違反道路交通管理事件統一裁罰基準及處理細則第四
    十四條第一項及基準表之規定，應對該行為人處以一千八百
    元之罰鍰，並記違規點數三點。
二、本件異議人即受處分人甲○○於民國九十八年八月八日上午
    十時十五分許，騎乘車牌號碼ＧＱＥ─五八七號重型機車，
    沿臺北市○○街由西向東方向行駛，於行經臺北市○○街一
    四八號前之設有燈光號誌管制之交岔路口時，當時受處分人
    車行方向之路口號誌為圓形紅燈，本應不得進入路口，詎其
    貿然闖越紅燈而驅車前進並往北左轉景美街一四八號旁之巷
    口，適為在該路段執行勤務之臺北市政府警察局文山第二分
    局景美派出所警員謝國男發覺而攔停，並以受處分人有違反
    道路交通管理處罰條例第五十三條第一項規定之行為，當場
    掣單舉發。嗣受處分人於舉發通知單上所載應到案日期即九
    十八年八月二十三日前向原處分機關提出申訴，經原處分機
    關函請舉發單位調查結果，仍認受處分人確有前揭違規行為
    ，原處分機關乃於九十八年九月八日以受處分人駕車行經有
    燈光號誌管制之交岔路口闖紅燈之違規事實，依道路交通管
    理處罰條例第五十三條第一項、第六十三條第一項第三款（
    裁決書漏載第一項第三款）及違反道路交通管理事件統一裁
    罰基準及處理細則第四十三條、第四十四條及基準表之規定
    ，裁處受處分人一千八百元罰鍰，並記違規點數三點。
三、據受處分人固不否認於前述時間、地點，騎乘上開機車，行
    經前揭有燈光號誌管制之交岔路口等情，惟矢口否認有闖紅
    燈之違規行為，辯稱：一般路口紅綠燈應設置兩個，然該處
    僅設置一個，致使伊誤認該燈號係管制前方景興路之路口，
    且由景美街方向出來之車輛並未受該號誌之管制，該燈號設
    置極具爭議性云云。
四、經查：
（一）本件受處分人騎乘車牌號碼ＧＱＥ─五八七號重型機車，
      沿臺北市○○街由西向東方向行駛，於行經臺北市○○街
      一四八號前之設有燈光號誌管制之交岔路口時，當時受處
      分人車行方向之路口號誌為圓形紅燈，其仍驅車前進並往
      北左轉景美街一四八號旁之巷口之事實，為受處分人所不
      爭執，並有臺北市政府警察局文山第二分局九十八年八月
      二十七日北市警文二分交字第○九八三二○八四二○○號
      書函一紙在卷可稽，應堪認定。
（二）受處分人固以前開情詞置辯。然查，本件無論係受處分人
      上開違規處所即景美街之路口，抑或景興路路口，均業已
      分別明確設置有管制該交岔路口之燈光號誌及劃設清楚之
      車輛停止線，受處分人應可清楚辨識各該燈光號誌所管制
      之範圍，並無可混淆或誤導之情形。又受處分人為已考領
      有重型機車駕駛執照之人，理應知悉並注意前開交通號誌
      、標線之規範意義，並遵守該道路交通標誌、標線、號誌
      之指示，以維護交通秩序、確保行車安全。準此，無論違
      規地點所設置之號誌是否妥適，核與受處分人違規責任之
      成立無涉，於主管機關為調整或改善前，駕駛人仍有遵守
      行車號誌管制之義務，是受處分人於前揭時間行經該路口
      時，既已見到行車管制號誌燈顯示為紅燈，竟超越停止線
      仍貿然前行左轉，則其諉稱該號誌易使人誤認係管制前方
      景興路之路口云云，顯屬事後卸責之詞，實無可採。
（三）綜上所述，本件事證明確，受處分人行經有燈光號誌管制
      之交岔路口闖紅燈之違規行為，堪以認定。
五、從而，受處分人確有於前揭時間，地點，騎乘前開機車確有
    行經有燈光號誌管制之交岔路口闖紅燈之行為，自屬違反道
    路交通管理處罰條例第五十三條第一項之規定，而受處分人
    於舉發通知單上所載應到案日期前向原處分機關提出申訴，
    原處分機關乃依道路交通管理處罰條例第五十三條第一項、
    第六十三條第一項三款、違反道路交通管理事件統一裁罰基
    準及處理細則第四十四條第一項暨違反道路交通管理事件統
    一裁罰基準表之規定，裁處受處分人一千八百元罰鍰，並記
    違規點數三點，經核並無違誤，本件異議為無理由，自應予
    以駁回。
據上論斷，應依道路交通案件處理辦法第十九條，裁定如主文。
中    華    民    國    98    年    10    月    30    日
                  臺灣臺北地方法院交通法庭
                      法      官  雷淑雯
以上正本證明與原本無異。
如不服本裁定，應於裁定送達後五日內向本院提出抗告狀。
                      書  記  官  胡詩唯
中    華    民    國    98    年    10    月    30    日


司法院資訊處製作；財團法人民間司法改革基金會備份。
